臺灣屏東地方法院民事判決
109年度潮簡字第511號
原      告  謝志堅  
被      告  謝榮顯  
            謝榮慶  
            謝雅璿  
            謝侑憬  

            謝志賢  

            謝碧燕  
上六人
訴訟代理人  謝榮豐  
被      告  謝榮德  
            謝榮道  

            謝志忠  

            謝文祥  
            謝槐峯  
            謝沛霓  

            謝志明（即謝榮隆之繼承人）

            謝志裕（即謝榮隆之繼承人）

            謝宇宣（即謝榮隆之繼承人）

上列當事人間請求分割共有物事件，本院於民國111年5月3日言
詞辯論終結，判決如下：
　　主  文
兩造共有坐落屏東縣○○鎮○○段000地號土地，分割方法如附表及
附圖一所示。
訴訟費用由兩造按附表「原應有部分比例」欄負擔。
    事實及理由
壹、程序方面：
一、按簡易訴訟之訴狀送達後，原告不得將原訴變更或追加他訴
    ，但請求之基礎事實同一者，不在此限。民事訴訟法第255
    條第1項但書第2款、第436條第2項各有明定。查原告起訴之
    請求嗣變更、追加如下述（本院卷一第3-4、28；卷二第104
    頁），核屬基礎事實同一之請求，於法有據。
二、除被告謝榮顯、謝榮慶、謝雅璿、謝侑憬、謝志賢、謝碧燕
    、謝志忠外，其餘被告經合法通知，均無正當理由未於最後
    言詞辯論期日到場，核無民事訴訟法第386條所列各款情形
    ，就未到場被告部分，爰依原告之聲請，由其一造辯論而為
    判決。
貳、實體方面：
一、原告主張：兩造為坐落屏東縣○○鎮○○段○○○地○○○000地號土
    地（下稱系爭土地）共有人，系爭土地並無不得分割情事，
    其上有如附圖二所示地上物，部分地上物如編號A之門牌號
    碼屏東縣○○鎮○○路00號之三合院(下稱三合院)等為共有人共
    同使用，且共有人間並未達成分割協議，考量附圖二編號C
    之古厝主要部分(下稱系爭房屋)歷時已久，現乏人使用，已
    無經濟價值，其餘部分雖作廁所(下稱古廁)使用，但拆除系
    爭房屋無礙古廁結構安全，為求分割形狀之完整，請求將系
    爭土地含系爭房屋所在之附圖一編號乙(下稱乙部分)由原告
    分得，原告可由乙部分南鄰之862地號土地上道路通行；編
    號甲(下稱甲部分)則由其他被告維持共有(下稱系爭分割方
    法)。
二、被告方面：
　㈠謝榮顯、謝榮慶、謝雅璿、謝侑憬、謝志賢、謝碧燕、謝志
    忠(下合稱謝榮顯等7人)：同意系爭分割方法，但希望原告
    放棄三合院之權利，古廁係訴訟代理人謝榮豐所蓋，供友人
    來訪時使用，系爭土地原由兄弟共9人繼承，其上有分別或
    各自使用房屋，如分得甲部分可從東、南側通行。。 
　㈡其餘被告則未於言詞辯論期日到庭，亦未提出書狀為任何陳
    述或答辯。
三、得心證之理由：
　㈠按各共有人，除法令另有規定外，得隨時請求分割共有物。
    但因物之使用目的不能分割或契約訂有不分割之期限者，不
    在此限。共有物之分割，依共有人協議之方法行之。分割之
    方法不能協議決定，或於協議決定後因消滅時效完成經共有
    人拒絕履行者，法院得因任何共有人之聲請，命為下列之分
    配：一、以原物分配於各共有人。但各共有人均受原物之分
    配顯有困難者，得將原物分配於部分共有人。二、原物分配
    顯有困難時，得變賣共有物，以價金分配於各共有人；或以
    原物之一部分分配於各共有人，他部分變賣，以價金分配於
    各共有人。以原物為分配時，如共有人中有未受分配，或不
    能按其應有部分受分配者，得以金錢補償之。以原物為分配
    時，因共有人之利益或其他必要情形，得就共有物之一部分
    仍維持共有。民法第823條第1項、第824條第1至4項分別定
    有明文。又按分割共有物究以原物分割或變價分割為適當，
    法院應斟酌當事人意願、共有物之使用情形、經濟效用及全
    體共有人之利益等情形而為適當之分割，不受共有人所主張
    分割方法之拘束（最高法院88年度台上字第600號裁判意旨
    參照）。　
　㈡經查，兩造為系爭土地之共有人，系爭土地為特別景觀區，
    其上存有如附圖二之地上物，自東側起至南側鄰862地號土
    地上道路或經空地至道路，現無分割限制等情，經兩造陳明
    ，有土地使用分區證明書、墾丁國家公園管理處109年4月15
    日函覆、附圖一、二、土地登記謄本、地籍異動索引等件可
    佐（本院卷一第33、100-101、162、卷二第29-38、53頁反
    面、182-191頁），並經本院現場勘驗屬實，亦有勘驗筆錄
    及現場照片可考（本院卷二第120-128頁），足認系爭分割
    方法將系爭土地分割為甲、乙部分，均通行無礙且與法相符
    。
　㈢又乙部分雖含系爭房屋，然兩造對系爭房屋之現況及拆除未
    影響古廁等節，並無爭執，且依附圖一所見，甲、乙部分形
    狀大致完整，有利使用，故由原告按其應有部分換算面積分
    得乙部分，當有所本。另系爭土地建有上述地上物，且部分
    地上物尚位在系爭土地北側之859、860、南側之862地號土
    地上，並存系爭土地之共有人單獨、共同使用前揭地上物之
    情，經兩造言明，並有本院勘驗筆錄、現場照片為憑（本院
    卷第120-128頁），酌以被告於本件訴訟均無提出分割方法
    ，對原告主張由渠等分得甲部分維持共有俱無質疑，足見被
    告就甲部分是否或如何分割，尚待集思廣益，謀定後動，故
    系爭分割方法將甲部分由被告共同分得，顯符被告意願及經
    濟效益，自屬合宜。至謝榮顯等7人稱原告須放棄三合院之
    權利乙事，未見原告反對，此節應無礙兩造分割系爭土地，
    併此敘明。
四、綜上所述，原告訴請求將兩造共有系爭土地予以裁判分割，
    於法並無不合，經本院審酌前述各節，應以如主文第1項所
    示分割方法為適當。
五、本件事證已臻明確，其餘攻擊、防禦方法及所提出之證據資
    料，核與判決結果不生影響，爰不逐一論述，附此敘明。
六、末按因共有物分割、經界或其他性質上類似之事件涉訟，由
    敗訴當事人負擔訴訟費用顯失公平者，法院得酌量情形，命
    勝訴之當事人負擔其一部，民事訴訟法第80條之1定有明文
    。本件係分割共有物而涉訟，法院本不受當事人聲明分割方
    法之拘束，實質上並無所謂何造勝訴、敗訴之問題，且兩造
    因分割結果均蒙其利，故本件訴訟費用，應由兩造依系爭土
    地之應有部分比例分擔，始為公允，爰諭知如主文第2項所
    示。
中　　華　　民　　國　 111　　年　　5 　　月　　26　　日
                  潮州簡易庭  法　官　曾迪群
以上正本係照原本作成。
如不服本判決，應於送達後20日內，向本院提出上訴狀並表明上
訴理由，如於本判決宣示後送達前提起上訴者，應於判決送達後
20 日內補提上訴理由書（須附繕本）。如委任律師提起上訴者
，應一併繳納上訴審裁判費。
中　　華　　民　　國　　111 　年　　5 　　月　　26　　日
                              書記官  薛雅云
附表：
屏東縣○○鎮○○段000地號土地(1,410.39平方公尺)     編號 共有人 原應有部分比例 附圖一分配位置(權利範圍) 分割後面積 1 謝榮顯 1/9        甲（按原應有部分比例維持共有）        1,253.68 2 謝榮慶 1/9   3 謝榮道 1/9   4 謝榮德 1/9   5 謝雅璿 1/18   6 謝侑憬 1/18   7 謝志賢 1/18   8 謝碧燕 1/18   9 謝志忠 1/36   10 謝文祥 1/36   11 謝槐峯 1/36   12 謝沛霓 1/36   13 謝志裕 公同共有1/9   14 謝志明 公同共有1/9   15 謝宇宣 公同共有1/9   16 謝志堅 1/9 乙（全部） 156.71 合計  1/1  1,410.39 備註：面積單位為平方公尺。